【裁判字號】    99,交聲,1542
【裁判日期】    990429
【裁判案由】    聲明異議
【裁判全文】
臺灣臺中地方法院交通事件裁定        99年度交聲字第1542號
原處分機關  交通部公路總局臺中區監理所
抗  告  人
即  異議人  甲○○
上列抗告人因違反道路交通管理處罰條例案件，不服本院中華民
國99年3月31日所為之裁定(原處分案號：中監違字第裁60-HD000
0000號)，提起抗告，本院認為抗告有理由，更正裁定如下：
    主  文
原裁定及原處分均撤銷。
甲○○不罰。
    理  由
一、按原審法院認為抗告有理由者，應更正其裁定，刑事訴訟法
    第408條第2項前段定有明文；此項規定依道路交通案件處理
    辦法第26條規定，於交通案件亦準用之。
二、原裁定意旨略以：(一)聲明異議意旨略以：異議人即受處分
    人甲○○(下稱受處分人)駕駛車牌號碼X9-5140號自用小貨
    車，於民國98年8月3日12時18分，在臺中縣沙鹿鎮○○路
    301號前起步時，發生交通事故，經警到場處理後，認其有
    駕車違反道路安全規則第89條(按應係第89條第1項第6款)規
    定，因而肇事致人死亡之違規情事，遭警製單逕行舉發。嗣
    原處分機關交通部公路總局臺中區監理所(下稱原處分機關)
    仍認受處分人上開違規行為屬實，於99年3月11日以中監違
    字第裁60-HD0000000號裁決書，依道路交通管理處罰條例第
    61條第1項第4款規定，裁處「吊銷駕駛執照，1年內禁考」
    。惟上開交通事故，經臺灣臺中地方法院檢察署偵查後，因
    其經送鑑定結果應無肇事因素，認其就本件事故並無過失，
    而以98年度偵字第29212號為不起訴處分在案，本件交通事
    故既屬不可歸責於受處分人，受處分人即不應成為本件事故
    之裁罰對象，因而請求撤銷原處分等語。(二)按汽車駕駛人
    ，駕駛汽車有違反道路交通安全規則、第33條之管制規則，
    因而肇事致人死亡者，吊銷其駕駛執照；又行車前應注意起
    駛前應顯示方向燈，注意前後左右有無障礙或車輛行人，並
    應讓行進中之車輛行人優先通行，為道路交通管理處罰條例
    第61條第1項第4款、道路安全規則第89條第1項第6款分別定
    有明文。次按違反行政法上義務之行為非出於故意或過失者
    ，不予處罰，行政罰法第7條第1項亦有明文。(三)經查，受
    處分人係欣晉宏實業有限公司之送貨員，為從事駕駛及送貨
    業務之人，其於98年8月3日12時18分，駕駛車牌號碼X9-514
    0號自用小貨車送貨，途經臺中縣沙鹿鎮○○路303號陳五郎
    住處前時，將該自用小貨車停在上開處所門口(未熄火)，並
    搖下車窗向陳五郎詢問其先前訂購之遙控器是否已經到貨，
    陳五郎向其表示遙控器尚未到貨，其遂腳踩油門準備駕車離
    去之際，適陳五郎之孫陳棨暘適巧騎乘滑板車在上開自用小
    貨車之右後輪(301號前)附近玩耍，因而不慎擦撞陳棨暘之
    滑板車，致陳棨暘當場人車倒地，經緊急送往醫急救後，仍
    不治死亡，受處分人因該交通事故而涉有刑法第276條第2項
    業務過失致死罪嫌，嗣經臺灣臺中地方法院檢察署檢察官偵
    查後，認「(一)依陳五郎於偵查中之陳述及卷附現場相片所示
    ，陳棨暘所乘之滑板車確實只有把手部分烤漆脫落，其餘車
    體部分並無掉漆或車體遭輾壓變形之情事，且該滑板車之把
    手高度與受處分人所駕駛之自用小貨車右後車輪擋泥板高度
    相當，足認應係其駕車離去前，車體右側觸及陳棨暘騎乘之
    滑板車把手，致陳棨暘摔車倒地無誤。然其係與陳五郎談話
    完畢後始駕車離去，是其駕車離去前，陳五郎仍在上開處所
    門口附近，則陳五郎於事發前應可發現陳棨暘於其所駕駛之
    上開自用小貨車旁邊騎乘滑板車，並適時勸阻陳棨暘改至他
    處嬉戲，是其駕車離去前，雖未透過後視鏡看清楚其車體右
    側是否尚有其他人車，惟後視鏡難免有視線死角，而陳五郎
    亦在現場，是其信賴陳五郎於前揭時地應會制止陳棨暘靠近
    其車體附近，故腳踩油門駕車離去，實難謂其駕車有何未盡
    注意義務可言。換言之，其於離去前縱已充分注意車旁情況
    ，實無法預見陳棨暘在陳五郎在場之情形下，會突然騎乘滑
    板車至其駕駛車輛之右後車輪處，更遑論能採取任何有效之
    預防措施，故其信賴陳棨暘在陳五郎之監督下，亦能遵守交
    通規則並盡同等注意義務，因此縱然發生本件交通事故，應
    得以信賴原則為由免除其過失責任，是其就本件車禍事故之
    發生自難苛責有何過失。(二)又經送請臺灣省臺中縣區車輛行
    車事故鑑定委員會鑑定並分析其肇事原因，鑑定意見認為：
    陳棨暘在無監護人看護之情形下，獨自在肇事路段慢車道及
    快慢車道分隔線附近玩滑板車嬉耍時，對危險之認知不足，
    或正玩滑板時滑往在快車道停車未熄火正起駛之自用小貨車
    右側車身附近時，即遭正起駛之自用小貨車右後輪碰壓重傷
    死亡，應有肇事責任，受處分人若是正起駛時因幼童玩滑板
    車滑靠至小貨車右側車旁遭起駛之自用小貨車碰壓，本會認
    為本件車禍其駕車屬較不易防範，應無肇事因素等語，有該
    鑑定委員會98年11月4日中縣鑑字第0985502930號函1份在卷
    可參，亦認其就本件車禍事故之發生，既難期待其能予以防
    範，即難認有何應注意、能注意而未注意之過失情事」，而
    於99年1月20日以98年度偵字第29212號為不起訴處分等情，
    有上開不起訴處分書1份附卷可參，足認受處分人駕車起駛
    時，因信賴陳五郎在場，致未及注意後方之幼童陳棨暘之違
    反行政法上義務之行為，並非出於其故意或過失所致，自不
    得以道路交通管理處罰條例第61條第1項第4款規定加以裁罰
    。受處分人上開異議意旨，應堪採信。原處分機關不察，仍
    裁處受處分人前開處罰，即有違誤。本件聲明異議意旨為有
    理由，自應由本院將原處分撤銷，並諭知受處分人不罰等語
    。
三、抗告意旨略以：原裁定理由係說明抗告人即受處分人不罰，
    惟其主文卻諭知異議駁回，原裁定主文與理由不符，故請求
    撤銷原裁定，更為適當之裁定等語。
四、經查，原裁定認定受處分人駕車起駛時，因信賴陳五郎在場
    ，致未及注意後方之幼童陳棨暘之違反行政法上義務之行為
    ，並非出於其故意或過失所致，自不得以道路交通管理處罰
    條例第61條第1項第4款規定加以裁罰，業已詳述其理由，依
    法尚無不合，本應於原裁定主文欄內為「原處分撤銷，甲○
    ○不罰」之諭知，卻誤為「異議駁回」之諭知，原裁定顯有
    違誤，難稱妥適。受處分人抗告意旨執此指摘原裁定不當，
    為有理由，自應由本院將原裁定及原處分均撤銷，並諭知受
    處分人不罰。
五、依刑事訴訟法第408條第2項前段，道路交通案件處理辦法第
    26條、第20條前段，裁定如主文。
中    華    民    國    99    年    4    月     29    日
                        臺灣臺中地方法院交通法庭
                                法  官  丁智慧
上正本證明與原本無異。
如不服本裁定，應於裁定送達後5日內向本院提出抗告狀。
                                書記官  林錦源
中    華    民    國    99    年    4     月    29    日

司法院資訊處製作；財團法人民間司法改革基金會備份。
